臺灣臺中地方法院刑事判決　　　　　　 96年度易字第1855號
公　訴　人　臺灣臺中地方法院檢察署檢察官
被　　　告　乙○○
上列被告因詐欺案件，經檢察官提起公訴（九十六年度偵字第七
五三五號），本院判決如下：
    主    文
乙○○幫助意圖為自己不法之所有，以詐術使人將本人之物交付
，累犯，處有期徒刑陸月，如易科罰金，以銀元佰元即新臺幣
玖佰元折算壹日，減為有期徒刑月，如易科罰金，以銀元佰
元即新臺幣玖佰元折算壹日。
    犯罪事實
一、乙○○前因犯搶奪罪及恐嚇罪等案件，經本院裁定應執行有
    期徒刑一年八月確定，又因違反替代役實施條例，經本院豐
    原簡易庭判處有期徒刑三月確定，送監接續執行，於民國九
    十四年八月二十六日縮短刑期假釋出監付保護管束，並於九
    十四年十一月二十七日保護管束期滿未經撤銷假釋，刑期以
    已執行完畢論。詎廖良仍不知悔改，在可預見他人刻意蒐集
    金融機構存摺、提款卡、密碼使用，將可藉由蒐集之金融機
    構存摺、提款卡、密碼以遂行詐欺取財之目的，且其發生並
    不違背其本意之情啟況下，基於幫助詐欺取財之不確定故意
    ，於九十五年五月二十九日十三、十四時，在臺中縣豐原市
    詳細地址不明之「麥當勞」前，以新臺幣（下同）五千元之
    代價，將其先前向中華郵政股份有限公司神岡岸裡郵局（下
    稱岸裡郵局）所申請開立之帳號000000000000
    00號存款帳戶之存摺一本、提款卡一張、提款卡密碼及語
    音轉帳密碼各一份，出售予姓名年籍不詳之成年男子，該成
    年男子取得乙○○前開岸裡郵局帳戶之存摺、提款卡及密碼
    後，即與真實姓名年籍不詳之二以上成年人組成之詐欺取財
    集團，共同基於意圖為自己不法所有之犯意聯絡，推由真實
    姓名年籍不詳、自稱會計師助理「顏芝瑩」之成年女子，於
    九十六年六月二十日十一時，撥打電話予甲○○，向甲○○
    詐稱：甲○○先前中獎三萬五千元美金，但需匯保證金始能
    領獎等語，致甲○○陷於錯誤，於同日十三時十分，在高雄
    縣鳳山市○○路郵局（下稱鳳山三民路郵局），依指示匯款
    五萬六千七百七十八元至張素珍（另經檢察官偵查中）臺北
    市木柵郵局帳號00000000000000號帳戶內；
    復接續又有真實姓名年籍不詳、自稱博彩局「李寶成」主任
    之成年男子撥打電話予甲○○，詐稱需有甲○○資金往來證
    明，才能幫忙繳稅金等語，致甲○○陷於錯誤，於同日十五
    時四十分，在前開鳳山三民路郵局，依指示再匯款七萬元至
    乙○○前開岸裡郵局帳戶；該自稱「李寶成」之詐騙集團成
    員再接續打電話予甲○○，向甲○○詐稱所匯款項不足，需
    再補七萬元等語，致甲○○陷於錯誤，於同年月二十一日八
    時二十分，至前開鳳山三民路郵局，依指示再匯款七萬元至
    乙○○前開岸裡郵局帳戶。嗣甲○○發現受騙而報警，始循
    線查知上情。
二、案經臺北市政府警察局文山第一分局報請臺灣臺北地方法院
    檢察署檢察官呈請臺灣高等法院檢察署令轉臺灣臺中地方法
    院檢察署檢察官偵查起訴。
    理    由
一、訊據被告乙○○對於前揭犯罪事實坦承不諱，並據證人即被
    害人甲○○於警詢時證述明確，復有郵政國內匯款執據二份
    、被告岸裡郵局開戶基本資料及交易明細表各一份在卷可憑
    ，堪認被告所開設上開岸裡郵局之存款帳戶確係為詐騙集團
    使用無訛。被告自白核與事實相符，事證明確，其犯行堪以
    認定。
二、核被告所為，係犯刑法第三十條第一項、第三百三十九條第
    一項之幫助詐欺取財罪。被告幫助他人犯罪，係幫助犯，應
    依刑法第三十條第二項之規定，減輕其刑（被告行為後，刑
    法第三十條於九十四年二月二日修正公布，並於九十五年七
    月一日施行，惟該條僅係純粹法律文字修正，並非刑度之變
    更，自無新舊法比較之問題，應逕依新法論處。最高法院九
    十五年十一月七日九十五年度第二十一次刑事庭會議決議參
    照）。又起訴書雖僅未敘及被害人甲○○於同年月二十一日
    八時二十分，亦遭詐騙集團詐騙再匯款七萬元至乙○○前開
    岸裡郵局帳戶部分之犯行，然該部分事實與公訴人起訴之犯
    罪事實既具有單純一罪之關係，應為起訴效力所及，本院自
    應併予審判，附此敘明。且查，被告前因犯搶奪罪及恐嚇罪
    等案件，經本院裁定應執行有期徒刑一年八月確定，又因違
    反替代役實施條例，經本院豐原簡易庭判處有期徒刑三月確
    定，送監接續執行，於九十四年八月二十六日縮短刑期假釋
    出監付保護管束，並於九十四年十一月二十七日保護管束期
    滿未經撤銷假釋，刑期以已執行完畢論，有臺灣高等法院被
    告前案紀錄表一份在卷可稽。被告前受徒刑執行完畢後，於
    五年以內故意再犯本件有期徒刑以上之罪，不論依修正前之
    刑法第四十七條，或修正後之刑法第四十七條第一項之規定
    ，均構成累犯，對被告而言並無有利或不利之情形，自不生
    新舊法比較之問題，自應依修正後刑法第四十七條第一項之
    規定論以累犯，並加重其刑，被告就前開所犯幫助詐欺取財
    之犯行，有刑之加重、減輕事由，並依法先加後減。爰審酌
    被告提供帳戶予不法份子使用，非惟幫助詐欺取財者遂行其
    目的，同時使渠等得以隱匿其真實身分，減少遭查獲之風險
    ，愈使其肆無忌憚，加深犯罪之猖獗，惟念及被告並未實際
    參與本件詐欺取財之犯行，對於破壞社會治安之責難性，尚
    不若實際實施犯罪行為之正犯為重，被告與上開不詳年籍姓
    名之人之關連性親疏，於此類型犯罪之角色輕重，實際利用
    該帳戶詐欺所得之財物為十四萬元，及犯後於本院審理時方
    坦承犯行等一切情狀，量處如主文所示之刑。又被告行為後
    ，罰金罰鍰提高標準條例第二條業已刪除，而刑法第四十一
    條第一項前段關於易科罰金之折算標準已由舊法之銀元一百
    元、二百元、三百元修正為新臺幣一千元、二千元、三千元
    ，因屬科刑規範事項之變更，其折算標準為裁判時所應諭知
    ，自有就新舊法規定比較之必要，經比較新舊法結果，以被
    告行為時之舊法較為有利於被告，是依刑法第二條第一項前
    段之規定，應適用被告行為時之舊法即依修正前刑法第四十
    一條第一項前段、修正前罰金罰鍰提高標準條例第二條之規
    定，併諭知易科罰金之折算標準。另被告係於九十六年四月
    二十四日前為本件犯行，且無中華民國九十六年罪犯減刑條
    例所規定不得減刑之情形，爰依中華民國九十六年罪犯減刑
    條例第二條第一項第三款之規定減刑，並依同條例第九條之
    規定諭知易科罰金之折算標準。
據上論斷，應依刑事訴訟法第二百七十三條之一第一項、第二百
九十九條第一項前段，刑法第二條第一項前段、第三十條第一項
、第二項、第三百三十九條第一項、修正前刑法第四十一條第一
項前段，中華民國九十六年罪犯減刑條例第二條第一項第三款、
第七條、第九條，罰金罰鍰提高標準條例第一條前段、修正前罰
金罰鍰提高標準條例第二條，判決如主文。
中　　華　　民　　國　　96　　年　　 8　　月　　24　　日
                  刑事第六庭    法  官  戴博誠
上正本證明與原本無異。
如不服本判決，應於送達後十日內向本院提出上訴狀（須附繕本
），上訴於臺灣高等法院臺中分院。
                                書記官  林政佑
中　　華　　民　　國　　96　　年　　 8　　月　　24　　日
【附錄論罪科刑法條】
刑法第三百三十九條第一項：
意圖為自己或第三人不法之所有，以詐術使人將本人或第三人之
物交付者，處五年以下有期徒刑、拘役或科或併科一千元以下罰
金。
